【裁判字號】    89,交易,94
【裁判日期】    900608
【裁判案由】    過失傷害
【裁判全文】
臺灣新竹地方法院刑事判決                          八十九年度交易字第九四號
    公  訴  人  臺灣新竹地方法院檢察署檢察官
    被      告  甲○○
右列被告因過失傷害案件，經提起公訴（八十九年度調偵字第五號），判決如左：
    主  文
甲○○因過失傷害人，處有期徒刑貳月，如易科罰金，以佰元折算壹日。
    事  實
一、甲○○於民國八十八年八月十五日下午三時五分許，駕駛車牌號碼ＬＵ－７０４
    ４號自小客車，沿台十五線省道即西濱公路側車道之內側車道，由新竹市往新竹
    縣新豐鄉方向（即南往北方向）行駛，行經台十五線省道七十公里九００公尺處
    （即新竹縣竹北市○○○○○路口時，本應注意在該段道路行駛之行車速度，依
    標誌規定時速不得超過七十公里，以及應注意車前狀況，並隨時採取必要之安全
    措施，以避免危險之發生，而依當時之天候、光線、路況及視距等情，又無不能
    注意之情事，猶貿然以時速約八十公里以上之速度超速行駛，適其前方對向有黃
    瑞鸞駕駛車號ＪＶ－７４９９號自小客貨車前座附載有丙○○，丙○○後面載有
    丁○○，戊○○坐於丁○○旁，沿台十五線省道，由新竹縣新豐鄉往新竹市方向
    （即北往南方向）行駛，於行經上開路段（即七十公里九００公尺處）時，亦應
    注意，駕駛人駕駛汽車，應遵守道路交通標誌、標線、號誌之指示，而於該路段
    上設有【左右轉車輛行駛側車道】之標誌及於該內側車道地上標繪有【直線箭頭
    】之指示標線，而黃瑞鸞竟未注意遵守上開標誌及標線之指示，猶貿然行駛於該
    路段之【內側車道】，且未直線行駛，而逕行於內側車道即行左轉彎，欲往竹北
    市方向行駛，於左轉彎將近完成之際，甲○○因超速且未警戒前方人車動態，見
    狀閃避煞車不及，致其所駕駛之汽車正前方撞上黃瑞鸞前開將近完成左轉彎之車
    輛右側車門處，造成其車頭全毀及起火燃燒，而黃瑞鸞之車輛亦因撞擊力道過大
    幾近全毀，並因而造成黃瑞鸞受有下頷骨骨折併牙齒牙冠骨折、右耳撕裂傷、右
    小腿挫傷及右肩扭傷之傷害；丙○○受有多處挫傷；丁○○受有左側手肘兩處撕
    裂傷、右大腿挫傷、頭部外傷及多處擦傷之傷害；戊○○受有頭部外傷、右鎖骨
    骨折及第三至四節、第四至五節頸椎脫位之傷害。甲○○於肇事後犯罪未被有偵
    查犯罪職權之機關或公務人員發覺前，即以電話報警，於現場等候警察前來處理
    ，並於內政部警政署國道公路警察局公路警察大隊第一隊南寮分隊警員乙○○接
    獲通報而到達車禍現場，尚未確切懷疑係甲○○肇事之際，向乙○○自首坦承肇
    事，同時願意接受裁判。案經偵查起訴。
    理  由
一、認定犯罪事實所憑之證據及其認定之理由：
（一）被告於偵查中及本院訊問審理時之自白。
（二）告訴人黃瑞鸞、丙○○、丁○○、戊○○於警訊、偵查中及本院訊問時指訴之
      情節。
（三）並經證人即於肇事後至現場處理之警員乙○○於本院訊問時證述詳實。
（四）並有道路交通事故調查報告表一紙、現場照片八幀及診斷證明書五紙附於偵查
      卷可憑（分別見八十八年度偵子第六四八一號偵查卷宗第三頁、十四頁以下）
      。
（五）(1)、按汽車之行車速度，應依標誌之規定；又汽車行駛時，駕駛人應注意車前
      狀況，並隨時採取必要之安全措施；再駕駛人駕駛汽車，應遵守道路交通標誌
      、標線、號誌之指示。道路交通安全規則第九十三條第一項、第九十四條第三
      項、第九十條分別定有明文。而上開車禍現場之道路，其行車速度，依標誌之
      規定時速不得超過七十公里，此有上開道路交通事故調查報告表（各欄項目明
      細內容）可查。凡此攸關道路交通安全之規則，皆同為被告與告訴人所應注意
      。
      (2)、是依照上開規定，被告於上開時地駕駛自小客車時，自應遵守上述交通安
      全規定，而有該等注意義務甚明。又被告肇致本件車禍時，天候、光線、路況
      及視距皆係良好，此業經被告及告訴人黃瑞鸞等供明在卷，並有上開道路交通
      事故調查報告表（各欄項目明細內容）可證，足認被告並無不能注意之情事，
      詎被告駕車行經上開地點時，仍超速疏未注意車前狀況，而撞上告訴人黃瑞鸞
      所駕駛之前開車輛，足見其不但未確實遵守上開行車速度之限制，且亦未注意
      車前狀況，是被告對於本件車禍之發生有過失，已至為明白。
      (3)、再告訴人黃瑞鸞行駛上開路段，依上述交通規則規定，告訴人駕車行經該
      處時，亦應遵守道路交通標誌、標線之指示，而該路段既設有【左右轉車輛行
      駛側車道】之標誌及於該內側車道地上標繪有【直線箭頭】之指示標線，乃告
      訴人黃瑞鸞於左轉彎時並未行駛於側車道，竟貿然行駛於內側車道上即行左轉
    ，告訴人有違反上述規定之事實，亦已至為明確，告訴人黃瑞鸞雖指稱當時並
      沒有該標誌等等，然經本院函詢交通部公路局查明該路段究於何時立有上開黃
      色告示牌，證實確於八十七年二月（即本件事故發生前）即已設有該告示牌（
      該函文見本院卷宗第七十九頁），告訴人之指稱尚與實情有間。然則，告訴人
      既不遵守交通規則致與被告之車輛發生事故，而依車禍當時情形，其並非有何
      不能注意之情事，渠於車禍之肇致，自難謂全無過失之責。
      (4)、是綜上，被告之於本件車禍，既有如上述之過失，而告訴人黃瑞鸞、丙○○、丁○○、戊○○亦確因本件車禍而受有前述之傷害，則被告之過失行為與
      告訴人等所受傷害間，顯有相當因果關係。
（六）(1)、至台灣省竹苗區車輛行車事故鑑定委員會鑑定意見書認：黃瑞鸞駕駛自小
      客貨車左轉車未讓直行車先行同為肇事原因（見前述偵查卷宗第三十一頁）等
      等，因從事故位置及撞擊部位觀之（見道路交通事故調查報告表及現場照片）
      可知黃車業已左轉彎將近完成，始為被告所駕之車輛超速行駛所撞擊，此時路
      權應歸黃瑞鸞所有，是鑑定竟見書所指黃瑞鸞左轉車未讓直行車先行之見解尚
      有未洽；
      (2)、再台灣省車輛行車事故覆議鑑定委員會覆議意見書認：黃瑞鸞無肇事因素
      （見本院卷宗第六十五頁）等等，因當時設定前題為事故發生時該路段未設有
      【左右轉車輛行駛側車道】之標誌，而經被告提出質疑，再經本院函詢交通部
      公路局查明該路段究於何時立有上開黃色告示牌，證實確於八十七年二月（即
      本件事故發生前）即已設有該告示牌（該函文如前所述），是以上開覆議竟見
      書設定前題既有錯誤，其見解自有未洽；
      (3)、又覆議鑑定委員會九十年四月十日府覆議字第八九二一三二－一號認宋車
      自應無肇事因素（見本院卷宗第八十二頁）等等，然若被告行車速度能依該標
      誌之規定及注意車前狀況，當能避免本件事故之發生，其有過失等情，已如前
      述，是該覆議竟見書之認定亦有未洽，皆一併敘明。
二、刑罰減輕、量刑理由與適用之法律：
（一）告訴人戊○○及其夫林祺煥雖主張告訴人所受之傷害已達重傷害程度，並提出
      身心障礙手冊一紙在卷（見本院卷宗第九十八頁），然經本院函詢財團法人長
      庚紀念醫院，認因（戊○○）拒絕手術治療，且此後亦未再回診，故無法評估
      其預後，有該院（89）長庚院法字第０四八二號函一紙附於本院卷宗第四十一
      頁可證；再依告訴人所提出之行政院國軍退除役官兵輔導委員會台北榮民總醫
      院診斷證明書（見本院卷宗第六十一頁），亦指出：必需手術治療，才會有機
      會恢復；而告訴人始終拒絕接受手術治療等情，亦據其夫林祺煥陳述明確，是
      在告訴人不接受手術治療下，依上開醫院之判斷，本院尚無從認定告訴人所受
      之傷害已達重傷害之程度；又依怡仁綜合醫院之診斷證明書（見本院卷宗第六
      十三頁），亦無法證實告訴人所受之傷害係屬重傷害，是本院尚無法只依據告
      訴人所提出之身心障礙手冊認告訴人係中度肢障（其認定標準為何？發照機構
      之公信力為何？肢障是否已符合刑法重傷害之規定？），即認定其所受之傷害
      已與刑法第十條第四項之重傷害相符。
（二）是被告甲○○所為，係犯刑法第二百八十四條第一項前段之過失傷害罪。
（三）被告其以一過失行為造成告訴人黃瑞鸞、丙○○、丁○○、戊○○四人受傷，
      觸犯四個過失傷害罪，應依想像競合犯之規定，從一過失傷害罪處斷。
（四）又被告於肇事後於未被有偵查犯罪職權之機關或公務員發覺前，即以電話報警
      並主動向前往現場處理尚不知何人肇事之警員乙○○坦承其為肇事人，並接受
      偵訊，此業經被告供明在卷，並有道路交通事故調查報告表一紙上記載報案人
      為甲○○可證，並經證人乙○○於本院訊問時證述屬實，被告對於未發覺之犯
      罪自首而接受裁判，應依法減輕其刑。
（五）爰審酌被告並無犯罪前科，有臺灣新竹地方法院檢察署刑案資料查註紀錄表及
      臺灣高等法院被告全國前案紀錄表各一紙在卷可按，素行尚佳，因一時不慎，
      致有本件犯行，並參諸被告之過失情節、過失程度、被害人黃瑞鸞與有過失、
      被害人黃瑞鸞、丙○○、丁○○等所受傷害情形及被害人戊○○所受之傷害情
      節較為嚴重，被告又迄未與被害人等達成民事和解致未予賠償，犯後尚能坦承
      犯行等一切情狀，量處如主文所示之刑，並諭知易科罰金之折算標準，以示懲
      儆。
三、依刑事訴訟法第二百九十九條第一項前段，刑法第二百八十四條第一項前段、第
    五十五條、第四十一條第一項前段，罰金罰鍰提高標準條例第一條前段、第二條
    ，判決如主文。
中      華      民      國    九十      年      六      月      八      日
                                   法  官  馮  俊  郎
右正本證明與原本無異。
如不服本判決，應於判決送達後十日內向本院提出上訴狀（應附繕本），上訴於臺灣
高等法院。
                                   書記官  鄭  姿  萍
中      華      民      國    九十      年      六      月      八      日
附錄本案論罪科刑實體法條全文：
刑法第二百八十四條第一項：
因過失傷害人者，處六月以下有期徒刑、拘役或五百元以下罰金，致重傷者，處一年
以下有期徒刑、拘役或五百元以下罰金。


司法院資訊處製作；財團法人民間司法改革基金會備份。
